【裁判字號】    97,訴,297
【裁判日期】    970424
【裁判案由】    毒品危害防制條例
【裁判全文】
臺灣士林地方法院刑事判決               97年度訴字第297號
公  訴  人  臺灣士林地方法院檢察署檢察官
被      告  甲○○
                    （另案在臺灣臺北監獄臺北分監執行中）
上列被告因違反毒品危害防制條例案件，經檢察官提起公訴（97
年度毒偵字第495號），而被告於準備程序中就被訴事實為有罪
之陳述，經合議庭裁定由受命法官獨任進行簡式審判程序，並判
決如下：
    主  文
甲○○施用第一級毒品，累犯，處有期徒刑捌月。又施用第二級
毒品，累犯，處有期徒刑陸月。應執行有期徒刑壹年壹月。
    事實及理由
一、犯罪事實：甲○○曾於民國90年1 月間因施用毒品案件，經
    本院以90年度毒聲字第73號裁定送觀察、勒戒後，因認無繼
    續施用毒品之傾向，於90年2 月14日觀察、勒戒執行完畢釋
    放。又於90年10月間施用第一級毒品案件，經本院以90年度
    毒聲字第1298號裁定送觀察、勒戒後，因認有繼續施用毒品
    之傾向，再經本院以90年度毒聲字第1419號裁定令入戒治處
    所施以強制戒治，因戒治成效良好，復經本院以91年度毒聲
    字第585 號裁定停止戒治，所餘戒治期間付保護管束，於91
    年6 月13日出所，於保護管束期間，因違反保護管束情節重
    大，再經本院以91年度毒聲字第1182號裁定撤銷停止戒治，
    入所執行殘餘之戒治期間，於92年8 月7 日戒治期滿執行完
    畢，同案經檢察官聲請簡易判決處刑，經本院以90年度簡字
    第162 號判決處有期徒刑6 月確定。復於92年間因施用第一
    級毒品案件，經本院以92年度訴字第498 號判決處有期徒刑
    7 月確定，與上開有期徒刑6 月接續執行，甫於93年9 月30
    日縮刑期滿執行完畢。詎不知悔悟，又分別基於施用第一級
    、第二級毒品之犯意，先於97年1 月14日下午5 、6 時許，
    在台北縣蘆洲市○○○ 路75號3 樓居處，以將海洛因摻入香
    菸點燃吸食之方式，施用第一級毒品海洛因，嗣於同日6 、
    7 時許，在同一地點，以將甲基安非他命置於玻璃球內燒烤
    吸食所生煙霧之方式，施用第二級毒品甲基安非他命，嗣經
    警方於同年月16日徵得甲○○之同意，採集其尿液送驗而查
    悉上情。案經臺北市政府警察局報告臺灣士林地方法院檢察
    署檢察官偵查起訴。
二、上揭犯罪事實，業據被告於本院訊問時坦承不諱，並有臺北
    市政府警察局偵辦毒品案件尿液檢體委驗單、台灣尖端先進
    生技醫藥股份有限公司濫用藥物檢驗報告、臺灣高等法院被
    告前案紀錄表在卷可資佐證，足證被告前揭自白核與事實相
    符，本件事證明確，被告犯行，堪予認定。
三、按毒品危害防制條例第20條、第23條將施用毒品之刑事處遇
    程序，區分為「初犯」及「5 年內再犯」、「5 年後再犯」
    。依其立法理由之說明：「初犯」，經觀察、勒戒或強制戒
    治後，應為不起訴處分或不付審理之裁定；經觀察、勒戒或
    強制戒治執行完畢釋放後，「5 年內再犯」者，因其再犯率
    甚高，原實施之觀察、勒戒及強制戒治既已無法收其實效，
    爰依法追訴或裁定交付審理。至於經觀察、勒戒或強制戒治
    執行完畢釋放後，「5 年後再犯」者，前所實施之觀察、勒
    戒或強制戒治已足以遮斷其施用毒品之毒癮，為期自新及協
    助其斷除毒癮，仍適用「初犯」規定，先經觀察、勒戒或強
    制戒治之程序。從而依修正後之規定，僅限於「初犯」及「
    5 年後再犯」二種情形，始應先經觀察、勒戒或強制戒治程
    序。倘被告於5 年內已再犯，經依法追訴處罰，縱其第3 次
    （或第3 次以上）再度施用毒品之時間，在初犯經觀察、勒
    戒或強制戒治執行完畢釋放5 年以後，已不合於「5 年後再
    犯」之規定，且因已於「5 年內再犯」，顯見其再犯率甚高
    ，原實施觀察、勒戒或強制戒治，已無法收其實效，即依該
    條例第10條處罰（最高法院95年第7 次刑事庭會議決議可資
    參照）。本件被告甲○○曾因施用毒品案件經觀察、勒戒執
    行完畢釋放，嗣已曾於5 年內再犯施用毒品罪經追訴處罰，
    已詳述如前，依照前開說明，應依法追訴處罰。
四、核被告所為，係犯毒品危害防制條例第10條第1 項之施用第
    一級毒品罪及同條第2 項之施用第二級毒品罪。其因施用第
    一級毒品海洛因及第二級毒品甲基安非他命，必先持有之，
    惟其持有之低度行為，為施用之高度行為所吸收，均不另論
    罪。被告所犯前揭二罪犯意各別，行為互殊，應予分論併罰
    。而被告有如犯罪事實項下所示之前科紀錄，有臺灣高等法
    院被告前案紀錄表1 份附卷可稽，其於徒刑執行完畢後5 年
    內，故意再犯本案有期徒刑以上之二罪，均為累犯，各應依
    刑法第47條第1 項規定，加重其刑。爰審酌被告前已因施用
    毒品經觀察、勒戒後獲不起訴之寬典，復因施用毒品而多次
    負有刑責，猶應知所惕勵，對於施用毒品之違法性及可罰性
    ，應有明確而強烈之認識，詎其不知悛悔，復行施用海洛因
    及甲基安非他命，戕害自己身心健康，兼衡其智識程度、犯
    罪動機、目的，犯罪後已坦承犯行，態度良好等一切情狀，
    分別就其所犯二罪量處如主文所示之刑，並定其應執行刑。
    至被告供施用第二級毒品甲基安非他命所用之玻璃球，雖經
    被告自承為其所有，惟未扣案，且被告供稱已經丟棄，衡情
    應已滅失，爰不為沒收之宣告。
五、據上論斷，應依刑事訴訟法第273 條之1 第1 項、第310 條
    之2 、第454 條、第299 條第1 項前段，毒品危害防制條例
    第10條第1 項、第2 項，刑法第11條前段、第47條第1 項、
    第51條第5 款，判決如主文。
六、如不服本判決，應於收受送達後10日內向本院提出上訴書狀
    ，其未敘述上訴理由者，應於上訴期間屆滿後20日內向本院
    補提理由書狀（均須按他造當事人之人數附繕本）。
本案經檢察官洪三到庭執行職務。
中    華    民    國    97    年    4     月    24    日
                  刑事第七庭法  官  周群翔
以上正本證明與原本無異。
                            書記官  劉育君
中    華    民    國    97    年    4     月    24    日
附錄本案論罪科刑法條全文：
毒品危害防制條例第10條
施用第一級毒品者，處6 月以上5 年以下有期徒刑。
施用第二級毒品者，處3 年以下有期徒刑。


司法院資訊處製作；財團法人民間司法改革基金會備份。
